【裁判字號】    92,上易,2429
【裁判日期】    921009
【裁判案由】    贓物
【裁判全文】
臺灣高等法院刑事判決                          九十二年度上易字第二四二九號
    上  訴  人  臺灣桃園地方法院檢察署檢察官
    被      告  乙○○
                甲○○
右上訴人因贓物案件，不服臺灣桃園地方法院九十二年度易字第七一０號，中華民國
九十二年七月十五日第一審判決（起訴案號：臺灣桃園地方法院檢察署九十一年度偵
字第一四五六九號），提起上訴，本院判決如左：
    主  文
原判決關於乙○○部分撤銷。
乙○○收受贓物者，處有期徒刑參月，如易科罰金，以佰元折算壹日。
其他上訴駁回。
    事  實
一、乙○○於民國（下同）九十一年七月三十日上午十時許，在桃園縣八德市○○路
    ○段五八三巷五四號工地內，因其所有之機車排汽管破裂向甲○○借用機車使用
    時，明知甲○○指示其騎用之ＶＭＵ—九五三號台鈴四十九西西機車（車身號碼
    BF00000000）係來路不明之竊贓（該機車係丙○○所有，於九十一年六月二十三
    日二十時三十分許，在桃園縣中壢市○○路三三八號前遭竊），竟仍予以收受騎
    用，並於當日返回其家中後，改懸掛自己所有之車牌號碼ＱＤＵ—三六九號輕型
    機車車牌，以避免遭警查緝。嗣於九十一年八月三日十七時二十分許，騎乘該機
    車，行經八德市○○路○段五三五號前為警查獲；乙○○並供承ＶＭＵ—九五三
    號車牌放在其住處，而通知其家人將該車牌送往派出所。
二、案經桃園縣警察局八德分局報請臺灣桃園地方法院檢察署檢察官偵查起訴。
    理  由
壹、撤銷改判（被告乙○○）部分：
  一訊據被告乙○○矢口否認涉有收受贓物犯行，辯稱：伊於九十一年七月三十日早
    上，至介壽路工地找甲○○，因為自己騎去的機車排氣管破裂，才向甲○○借用
    機車，將自己機車暫放在工地；翌日上午，在家裡發現借來的機車車牌不見了，
    就走路到工地去，將自己的機車先牽回家，把自己機車ＱＤＵ—三六九號車牌拆
    下來，裝到借來的機車上，以免騎乘無牌機車被警察臨檢，再將自己機車送去修
    理，後來於同年八月一日，騎借來的機車要去買檳榔時，在介壽路工地的路邊，
    看到一塊車牌，認為應該是借來機車的車牌，又把車牌撿了回來，所以並不是故
    意更換車牌，也不知道騎的是贓車云云。惟查：
    (一)被告乙○○所騎乘，於九十一年八月三日十七時二十分許，在八德市○○路○
      段五三五號前為警查獲之台鈴四十九西西機車（車身號碼BF00000000），原係
      懸掛ＶＭＵ—九五三號機車號牌，屬被害人丙○○所有，於九十一年六月二十
      日二十時三十分許，在桃園縣中壢市○○路三三八號前遭竊乙節，業據被害人
      丙○○指述甚詳，並有車輛竊盜車牌失竊資料查詢報表查詢認可資料一紙在卷
      可稽。
    (二)於前揭時地指示乙○○騎乘本案機車之同案被告甲○○於檢察官偵查中已明確
      指證：（機車）是工人牽來的，而車子有問題，是我交給乙○○時告訴他的，
      他才換車牌；... 我心裡想應該是失竊車，乙○○來借車當天，是我的工人騎
      至介壽路工地去的，當時我還告訴乙○○車子可能是偷來的，不要騎等語（見
      偵查卷第五十七頁背面、第五十八頁）。即被告乙○○在原法院審理中亦坦承
      ：甲○○有跟伊說這台車有問題云云（見原審卷第二十六頁）；雖該被告於同
      一庭訊中又辯稱：（甲○○）在借我車之後第二天跟我說（這台車有問題）的
      等語（見同上筆錄）。然再查，騎乘機車須攜帶機車行車執照乙節，為眾所週
      知之事實；乃被告乙○○依同案被告甲○○之指示騎乘本案機車時，既未索取
      行車執照，又未詢問該機車為何人所有，已與常情有違。況被告乙○○借得本
      案機車騎乘回家後，旋即改懸掛自己所有之車牌號碼ＱＤＵ—三六九號輕型機
      車車牌，用以避免警方追查等情，已為被告乙○○所供陳在卷；而被告乙○○
      所辯解：翌日上午，在家裡發現借來的機車車牌不見了，就走路到工地去，將
      自己的機車先牽回家，把自己機車ＱＤＵ—三六九號車牌拆下來，裝到借來的
      機車上，以免騎乘無牌機車被警察臨檢，再將自己機車送去修理，後來於同年
      八月一日，騎借來的機車要去買檳榔時，在介壽路工地的路邊，看到一塊車牌
      ，認為應該是借來機車的車牌，又把車牌撿了回來云云；其歷程又過於離奇，
      顯與事理不符而難以令人置信。綜上各節相互勾稽，應以同案被告甲○○於檢
      察官偵查中所供「（機車）是工人牽來的，而車子有問題，是我交給乙○○時
      告訴他的，他才換車牌；... 我心裡想應該是失竊車，乙○○來借車當天，是
      我的工人騎至介壽路工地去的，當時我還告訴乙○○車子可能是偷來的，不要
      騎」云云，為可採信。被告乙○○於使用本案機車之始，即知悉該機車為來路
      不明之竊贓，已灼然可見。
    (三)本案事證明確，被告乙○○犯行已可認定。
  二核被告乙○○所為，係犯刑法第三百四十九條之收受贓物罪。
  三原審未及詳查，遽為被告乙○○無罪之諭知，尚有未洽。公訴人之上訴意旨，執
    以指摘原判決不當，為有理由，應由本院將原判決關於被告乙○○部分撤銷改判
    。爰審酌被告乙○○犯罪之動機無非在貪圖小利，其收受贓之犯罪手段，對被害
    人所造成之損害，及犯罪後猶多方飾詞卸責，絲毫未見悔意之態度等一切情狀，
    量處如主文所示之刑，並諭知易科罰金之折算標準。
貳、上訴駁回（被告甲○○）部分：
  一公訴意旨略以：被告甲○○明知其僱用之某不詳姓名、年籍工人，所持有車牌Ｖ
    ＭＵ—九五三號之輕型機車，係來路不明之贓物（該機車係被害人丙○○所有，
    於民國九十一年六月二十三日二十時三十分許，在桃園縣中壢市○○路三三八號
    前遭竊），竟於九十一年六月二十三日至同年七月三十日間之某日，向該名工人
    收受上開贓車騎用；因認被告甲○○涉有刑法第三百四十九條第一項之收受贓物
    罪嫌云云。
  二公訴人認被告甲○○涉犯前開贓物罪嫌，無非以被告甲○○於警訊及檢察官偵訊
    中均曾坦承犯行，為其主要之論據。惟訊之被告甲○○則堅決否認涉有前揭收受
    贓物犯行，辯稱：該贓車不知何人騎來而停放在伊住處的院子裡很久，乙○○借
    車當天，因伊之汽車上已放置有工具，無法搭載工人，故向其堂弟尤連慶借車給
    伊的工人騎，然因該工人騎錯車，而將該贓車騎到介壽路的工地去的云云。
  三按犯罪事實應依證據認定之，無證據不得推定其犯罪事實。訊問被告，應全程連
    續錄音；必要時，並應全程連續錄影。但有急迫情況且經記明筆錄者，不在此限
    。筆錄內所載之被告陳述與錄音或錄影之內容不符者，除有前項但書情形外，其
    不符之部分，不得作為證據。刑事訴訟法第一百五十四條、第一百條之一第一項
    、第二項分別定有明文。又，認定犯罪事實所憑之證據，雖不以直接證據為限，
    間接證據亦包括在內，然而無論直接或間接證據，其為訴訟上之證明，須於通常
    一般人均不致有所懷疑，而得確信其為真實之程度，始得據之為有罪之認定，倘
    其證明尚未達到此一程度，而有合理懷疑存在時，事實審復已就其心證上理由予
    以闡述，敘明其如何無從為有罪之確信，因而為無罪之判決，尚不得任意指為違
    法，最高法院七十六年台上字第四九八六號亦著有判例。經查：
    (一)本件警訊筆錄經原法院勘驗結果，認：詢答順暢，警員除要求被告甲○○「照
      筆錄念」，並糾正被告所唸之車號，其中被告並完整陳述被告乙○○之年籍資
      料、
      有原法院勘驗筆錄一紙附卷可稽（見原審卷第三十六頁）；足徵該警訊筆錄係
      由警員先製作完成後才開始錄音，顯已違背前述「訊問被告，應全程連續錄音
      」之規定。是以，該警訊筆錄實難資為被告甲○○不利之認定。
    (二)被告甲○○在檢察官於九十一年九月五日之偵訊筆錄固有記載：「該機車放在
      我家院子內，我向堂弟借車騎，工人騎錯，我才騎到此輛機車」云云；似有承
      認伊自行騎乘該贓車至工地之情。然經原法院勘驗該偵訊錄音帶結果，其實際
      答詢內容應為：「檢察官問：你機車是怎麼來的？甲○○答：那天是我要去上
      班，因為我工人沒有位置可以座，我後面都放工具，我本來開轎車，我工人直
      接騎過來，我是跟我堂弟借車子。檢察官問：我說這機車何來？甲○○答：我
      本來是跟我堂弟借車子，結果我工人騎錯了，那台車子就是放在我們的院子裡
      面，這台摩托車我們不知道是贓車，是放在我們院子裡面，我原先是跟我堂弟
      借一台車子，結果我工人騎錯了，騎那台車過來這樣子。檢察官問：你跟你堂
      弟借一台車給你工人騎？甲○○答：對」等語，亦有原法院勘驗筆錄一紙附卷
      可證（見原審卷第三十七頁）。觀諸該勘驗筆錄內容，被告甲○○於於九十一
      年九月五日之庭訊中並未陳述如前筆錄所載「我才騎到此輛機車」等文字之供
      述。從而，公訴人所指被告甲○○於警詢及九十一年九月五日之偵訊中，均已
      明確供承有騎用該贓車之事實乙節，應有誤會。
    (三)又查，本案之贓物機車係不詳之人早於案發前一、二的月即放置於被告甲○○
      家前之庭院，均無人騎乘等情，業據證人尤連慶、尤秀蓮在到庭證述明確（見
      原審卷第四十四頁、第四十五頁）。遍閱全卷，又查無其他相關資料足以佐證
      被告甲○○有向不詳姓名、年籍工人，收受本案機車之行為；被告甲○○既始
      終未曾向他人收受或使用過該贓車，自無收受贓物之可言。揆諸首揭說明，尚
      難憑空推定被告甲○○有於前揭時地收受本案贓物機車之犯行。
  四此外，本院又查無其他積極證據足證被告涉有公訴人所指之收受贓物犯行，被告
    甲○○之犯罪尚屬不能證明。原審因之為被告甲○○無罪之諭知，核無不合。公
    訴人之上訴意旨仍執前詞認被告甲○○應成立收受贓物罪名，據以指摘原判決不
    當，並無理由，應予駁回。
  五至於，被告甲○○雖未曾使用過本案贓車，然該機車原停放在甲○○家前之庭院
    一、二月之時間，於乙○○借車之當日被工人誤騎至工地，有如前述；而被告甲○○於九十一年七月三十日上午十時許，在桃園縣八德市○○路○段五八三巷五
    四號工地內，於同案被告乙○○向渠借用機車時，已明知本案之ＶＭＵ—九五三
    號台鈴四十九西西機車係來路不明之竊贓，仍指示乙○○逕自騎乘使用乙節，是
    否涉及其他罪名，因此部分未據公訴人起訴，故本院無從併予審判，附此敘明。
參、據上論斷，應依刑事訴訟法第三百六十九條第一項前段、第三百六十四條、第二
    百九十九條第一項前段、第三百六十八條，刑法第三百四十九條、第四十一條第
    一項前段、罰金罰鍰提高標準條例第一條前段、第二條，判決如主文。
本案經檢察官田炳麟到庭執行職務。
中      華      民      國    九十二    年      十      月      九      日
                              臺灣高等法院刑事第十二庭
                                  審判長法  官   劉  景  星
                                        法  官   陳  志  洋
                                        法  官   陳  博  志
右正本證明與原本無異。
不得上訴。
                                        書記官   陳  嘉  文
中      華      民      國    九十二    年      十      月     十三     日
附錄：本案論罪科刑法條全文
中華民國刑法第三百四十九條
收受贓物者，處三年以下有期徒刑、拘役或五百元以下罰金。
搬運、寄藏、故買贓物或為牙保者，處五年以下有期徒刑、拘役或科或併
科一千元以下罰金。
因贓物變得之財物，以贓物論。


司法院資訊處製作；財團法人民間司法改革基金會備份。
